臺灣高等法院臺中分院刑事判決　　　　　　　九十二年度重上更(三)字第二八三號
　　上　訴　人
　　即　被　告　丙○○
　　上　訴　人
　　即　被　告　丁○○
　　共　　　同
　　選任辯護人　戊○○
右上訴人等因違反山坡地保育利用條例等案件，不服臺灣彰化地方法院八十五年度訴
字第八四一號，中華民國八十六年三月二十五日第一審判決（起訴案號：臺灣彰化地
方法院檢察署八十五年度偵字第四五一四號），提起上訴，經本院判決後，由最高法
院第三次發回更審，本院判決如左：
    主　　  文
原判決關於丙○○、丁○○部分均撤銷。
丙○○、丁○○共同竊盜，各處有期徒刑陸月，如易科罰金，均以參佰元折算壹日。
    事  　　實
一、丁○○為曜安企業股份有限公司（以下簡稱曜安公司）之負責人，曾於民國八十
  三年間因犯業務過失致死罪，經臺灣彰化地方法院判處有期徒刑八月，緩刑三年
    ，八十四年一月十六日確定。其於八十四年三月五日，取得土地所有權人呂春芳
    、呂文彬二人之同意，計畫採取該二人所有坐落彰化縣大村鄉○○○段第十二之
    十五號、同段第十二之十八號，編定使用種類均為山坡地保育區林業用地等二筆
    土地之土石。旋於同年五月間以曜安公司名義，擬具土石採取計劃與水土保持計
    劃書，及土石採取申請書，向主管機關彰化縣政府申請採取土石，並以其弟丙○○擔任土石採取場技術主管，經彰化縣政府於同年七月一日核准取得該二筆土地
    之土石採取許可證，即自八十四年十一月間起，在前開地點利用二部挖土機採取
    土石，轉售他人，其間丙○○或兼任挖土機司機、卡車司機，丁○○或亦任載運
    土石司機。詎渠二人於開採土石時，竟共同基於意圖為曜安公司不法所有之犯意
    聯絡，利用採取上開二筆山坡地土石之機會，接續越界盜採李木通、李鎮鄉○○○○○段第十二之十九地號土地上之土石，轉售予不知情之陳有明、謝進宗等人
    牟利。且為便利挖土機之工作，復以挖土機將與同段第十二之十九、十二之十八
    地號毗鄰之己○○等人所共有之同段第十二之十七地號交界部分土地上種植之龍
    眼樹十四棵及相思樹二十棵剷除，足以生損害於己○○。迄至八十五年五月十日
    為己○○發現，向檢察官提出告訴，並經檢察官勘驗現場測量結果，發現丙○○
    、丁○○共同盜採前開同段第十二之十九地號土地如附圖所示部分（ＡＢＣＤＥ
    Ｆ連線區域範圍內），面積達０‧三四四０公頃之土石。
二、案經己○○訴請臺灣彰化地方法院檢察署檢察官偵查起訴。
    理 　　 由
一、訊據被告丙○○、丁○○否認有竊盜、毀損之犯行，並均辯稱：渠等是按照地主
    現場指界之範圍採取土石，並未盜挖他人土地上之土石；又挖土機在作業時不慎
    毀損到被害人己○○之龍眼樹三、四棵，並非故意毀損云云。惟查：
　(一)被告丁○○以曜安公司名義申請開採者，僅有彰化縣大村鄉○○○段第十二之十
    五、十二之十八地號二筆山坡地，然依測量結果，竟越界開挖毗鄰李木通、李鎮
    鄉○○○○段第十二之十九地號土地，面積達０‧三四四０公頃，有員林地政事
    務所土地複丈成果圖附卷可證（詳見偵查卷第八九頁）。而渠等申請開採時，已
    向員林地政事務所申請地籍圖謄本，此有該謄本一紙（附於土石採取申請書內）
    在卷可憑，並在現場揭示土石採取標示牌註明採取之地號、平面地形，有照片二
    禎附卷可稽（詳見偵查卷第七十四頁）；其於申請土石採取所檢附之土石採取計
    劃與水土保持計劃書，並附有同段第十二之十五、十二之十八地號原地形套繪地
    籍圖、整地平面配置圖、排水系統計劃圖（含排水區位圖）、採土計劃、棄土場
    配置、整地剖面圖及滯洪埧及水溝等標準剖面圖，該等圖面並繪有本件山坡地等
    高線，足證被告等就其申請核可而得開採之範圍，均經實測再擬為計劃書，而甚
    為明瞭，否則前開土石採取計劃與水土保持計劃豈非如同兒戲，聊備一格？雖證
    人呂文彬、呂春芳於原審證稱：「那是祖產，我們並不是很清楚確實面積，當時
    只是照所知道指點給曜安公司」等語（詳見原審卷第三十三頁反面），然並無法
    證明土地所有權人呂文彬等人有越界指界之情形。且被告等申請開採時既已按前
    開地籍圖謄本及實測現場圖，擬具採取土石計劃及水土保持計劃，衡情豈有不知
    有無越界開採之理？至前開第十二之十八與十二之十九地號土地登記簿謄本登記
    之面積，與地籍圖計算之面積，經彰化縣員林地政事務所查證結果，雖屬有誤，
    然因年代久遠，且所保存之申請資料文件已超過期限而銷毀，而無法證明係互為
    標示錯誤或登記時誤謬，有該地政事務所覆函在卷可憑（詳見本院更一審卷第八
    十四頁）；而同段第十二之十九地號土地所有權人李木通、李鎮鄉二人亦於八十
    九年八月二十五擬具申請書向該地政事務所申請更正地號標示（見本院更一審卷
    第一六五頁）。但被告等取得呂文彬、呂春芳之同意採取本件系爭前開二筆土地
    土石，既非僅依該二地主之指界，即逕為採取，其間更經歷擬具土石採取計劃及
    水土保持計劃階段，有如前述，其在在足以確定採取土石範圍，乃地籍圖上目前
    標示第十二之十五及十二之十八地號所相對於現場之位置，苟呂文彬、呂春芳指
    界範圍與被告等計劃採取土石之範圍有異，被告等於擬具前開土石採取計劃及水
    土保持計劃，而在現場測繪前述計劃內之圖說時，豈有不知而不據理力爭之理，
    益見被告等所辯係土地所有權人指界錯誤所致，亦不足取；李木通等二人事後申
    請更正前開地號標示，更與本件犯罪事實之認定無關；況經本院向彰化縣員林地
    政事務所調取最近之土地登記謄本，顯示前揭地段十二之十八地號土地現仍登記
    為呂文彬所有，前揭地段第十二之十九地號土地亦仍登記為李鎮鄉等人所有，並
    未改變，亦有該所九十三年二月九日員地一字第○九三○○○○七七七號函檢附
    該二地號土地登記謄本各一份在卷可憑（詳見本院卷第一一二至一一五頁）。又
    同段第十二之十九地號部分，雖被告等辯稱早在七十八年間由原土地所有人李滋
    模（即李木通、李鎮鄉之父）提供給案外人朱文採作磚塊用土，有合約書一份
    可稽，彼等並無採取該筆地號土地之砂石云云；惟依合約書之內容該件採土係作
    磚土（詳見本院更一審卷第八十頁），但據證人朱文於本院更一審調查時卻證
    稱想挖土供種稻秧用，但並未採到土，亦未從該處載走任何土石（詳見本院更一
    審卷第一二六、一二七頁），其證言自不足為被告等有利之認定。況本件如附圖
    所示被告開採土石範圍（虛線範圍內），係檢察官在現場勘驗後，由地政事務所
    人員會同，以當時採取土石之現狀測繪，並無舊開採痕跡亦一併測繪在內之情形
    ，被告之選任辯護人於本院前審聲請再命原測繪之地政人員會同至現場勘驗，以
    了解現場情形，核無必要。
  (二)又查被告丁○○、丙○○等二人右開毀損告訴人己○○所有之上開龍眼樹及相思
    樹之事實，業據告訴人己○○指述歷歷，並有被毀損之樹木現場照片數張在卷可
    稽；即被告丙○○於警詢時亦自白稱：「‧‧‧有毀損到鄰地大村鄉○○○段十
    二之十七號之土地，及龍眼樹、相思樹等物」、「因毀損之土地緊臨我所開採之
    土地，且為山坡地，經開採後成三角型土地，是以挖土機將該土地弄平以利挖土
    機執行」等情不諱（詳見偵查卷第二十三頁正面），此部份之事證已臻明確，被
    告等事後翻異前供，或改稱係挖土機不慎翻落所致，或改稱係在作業過程中迴車
    不小心毀損到云云，均係事後圖卸之詞，亦無可採。至被告事後又辯稱其越界採
    掘告訴人所有之同段第十二之十七地號土地，面積僅０、００八二公頃，顯然不
    可能種稙如告訴人所述一般多之龍眼樹及相思樹云云；然查附圖所示僅係顯示被
    告越界採得土石之範圍，並未顯示採掘工具如挖土機或砂石車可能行經路線，且
    附圖所示越界採取土石之面積係按垂直距離計算，與山坡地種植作物，係按表土
    斜面為之不同，故前開附圖所示面積，並不足以否定被告毀損告訴人所有樹木及
    其數量之事實。
  (三)又同段十二之十九號土地並未經許可採取土石，有彰化縣政府土石採取許可證足
    稽（詳見偵查卷第三十三頁），證人李鎮鄉於原審供稱有出租，核係迴護被告之
    詞，並不足取。另證人朱定彬於原審僅證稱係受被告丙○○所僱用（詳見原審卷
    第九十六頁），並不能證明被告丁○○未參與；又證人蔡進文於本院上訴審亦僅
    證稱「我不知道上開土石之現場是何人負責，並未見過丁○○到過現場」等語（
    詳見本院上訴審卷第五十三頁），因蔡進文並非上開工地之工人，自無法知悉被
    告丁○○是否到過現場，故亦無法資為有利於被告丁○○之認定。綜上所述，足
    證被告丁○○等二人上開所辯顯係飾卸之詞，不足採信，本件罪證明確，其二人
    犯行均堪以認定。
二、核被告丁○○、丙○○等二人，均係犯刑法第三百二十條第一項之普通竊盜罪、
    同法第三百五十四條之毀損罪。二罪間具有方法結果關係，應依牽連犯之規定，
    從一重之刑法第三百二十條第一項之普通竊盜罪處斷。公訴人認上開二罪間係屬
    想像競合犯，尚有誤會。至竊盜部分公訴人認被告等係夥同原審共同被告吳川喜
    所犯，應成立刑法第三百二十一條第一項第四款之加重竊盜罪，惟原審共同被告
    吳川喜已經原審判決無罪確定在案，是公訴人所認即有未洽，起訴法條應予變更
    ；又公訴意旨雖僅就被告等毀損告訴人所有龍眼樹十四棵部分起訴，然被告等毀
    損告訴人所有相思樹部分與已起訴部分間為一罪之關係，為起訴效力所及，本院
    應併予審理。又被告等二人間就上開犯行具有犯意聯絡及行為分擔，均為共同正
    犯。原審認被告等犯罪事證明確，予以論罪科刑，固非無據，惟被告二人所為尚
    不成立山坡地保育利用條例第三十五條第三項之罪（詳後述），原判決此部份為
    有罪之認定，即有未洽。被告二人上訴意旨否認有山坡地保育利用條例第三十五
    條第三項之犯行，指摘原判決不當，為有理由；另渠等就竊盜、毀損部分，否認
    犯行，則無足取。原判決既有上述可議之處，即屬無可維持，應由本院將原判決
    關於丙○○、丁○○部分均撤銷改判。爰審酌被告等二人之品行，犯罪之動機、
    目的、手段、超挖山坡地之面積，及犯後迄未與告訴人達成和解賠償損失之態度
    等一切情狀，各量處如主文第二項所示之刑。又按中華民國九十年一月四日修正
    ，同年月十日經總統公布施行之刑法第四十一條規定：「犯最重本刑為五年以下
    有期徒刑以下之刑之罪，而受六個月以下有期徒刑或拘役之宣告，因身體、教育
    、職業、家庭之關係或其他正當事由，執行顯有困難者，得以一元以上三元以下
    折算一日，易科罰金。但確因不執行所宣告之刑，難收矯正之效，或難以維持法
    秩序者，不在此限。」亦即修正前刑法第四十一條原規定所犯最重本刑為三年以
    下有期徒刑之罪，而受六個月以下有期徒刑或拘役之宣告，因身體、教育、職業
    或家庭之關係，執行顯有困難者得為易科罰金，已修正為同條第一項前段為所犯
    最重本刑為五年以下有期徒刑之刑之罪，而受六個月以下有期徒刑或拘役之宣告
    ，因身體、教育、職業、家庭之關係或其他正當事由，執行顯有困難，得為易科
    罰金，並於九十年一月十日修正公佈，同年一月十二日生效，比較新舊法以新法
    較有利於行為人，爰依修正後之刑法第四十一條第一項前段規定，並諭知被告二
    人易科罰金折算之標準。
三、不另為無罪諭知部分：
　一公訴意旨另以：被告丁○○、丙○○均明知彰化縣大村鄉○○○段第十二之十四
    、十二之十五、十二之十七、十二之十八、十二之十九及四六之十一地號等六筆
    土地為山坡地保育區林業用地，從事採取土石應依核定水土保持計劃實施，且不
    得超限開發利用，其等於八十四年某月間向呂春芳、呂文彬承租前開十二之十五
    、十二之十八地號等二筆土地，並於同年七月一日經彰化縣政府核准取得該二筆
    土地之土石採取許可證，嗣由丙○○充任現場負責人，丁○○或兼任載運土石卡
車司機，自八十四年十一月間起，在前開地點利用二部挖土機採取土石，轉售予
    不詳姓名之人牟利。渠等竟基於竊取土石、濫墾之犯意聯絡，自前揭時間起，擅
    自越界超挖開墾同段十二之十四（所有人呂文章等九人）、十二之十七（所有人
    己○○等四人）、十二之十九（所有人李木通等二人《本段僅指濫墾部分》）、
    四六之十一（所有人彰化縣農會）等四筆土地共計○‧四○○九公頃之土石，轉
    售於不詳姓名之人牟利，並將各該筆土地種植供水土保持用之部分相思樹、龍眼
    樹等雜木予以剔除（按：其中所涉毀損己○○所有樹木部分已經本院為有罪認定
    如前）。渠等進行山坡地採取土石時復未依核定之水土保持計劃每隔五公尺設置
    平台及植坡防止土石流失，且逾越土石採取許可證明示採土深度不得超過二十公
    尺之限制，致現場各平台落差均達十至十五公尺，使該地高低落差達四五‧五公
    尺，致生公共危險。因認被告二人此部份另涉犯山坡地保育利用條例第三十四條
    第一項、第三十五條第三項，刑法第三百二十一條第一項第四款（本段係指十二
    之十四、十二之十七、四六之十一等三筆土地部分）等罪嫌。
  二公訴意旨認被告二人涉有此部份罪嫌，係以右揭事實業據告訴人己○○指述甚詳
    ，並提出現場簡圖一紙及照片五張在卷可稽；且檢察官於八十五年七月一日、同
    年月十六日、同年月二十六日、及同年八月七日或指揮警員或親自履勘現場，均
    目睹山坡地遭濫墾危害水土保持情事，製有勘驗筆錄三紙、現場照片五十三張及
    現場錄影帶乙捲在卷可按；而被告等越界濫墾之情，復經檢察官履勘現場及會同
    員林地政事務所測量員勘測屬實，復有上開勘驗筆錄、現場照片、勘測成果圖及
    被告等所提出之水土保持計劃書附卷足憑等為其論據。訊據被告二人均否認有此
    部份犯行，被告丙○○辯稱：依照水土保持計劃書所載施工順序是要由上往下挖
    ，但實際施工時，要如何把機器往山頂送，必須從下面挖掘到山頂，在挖掘過程
    中產生的土石會擋住挖土機行經之路徑，所以要把那些土石載走，才有路可以到
    達山頂，伊當時已挖到山頂，還來不及作水土保持，因不小心挖到己○○之龍眼
    樹，己○○就去報警，約隔三、四個月，縣府才勒令停工，在那段期間伊還陸陸
    續續的施作，也有作水土保持，且歷經賀伯颱風、桃芝颱風、九二一地震都未損
    壞，伊是依照合法程序申請，也經過縣府核准，並按照計劃書施工，縣府人員也
    到現場勘查過，伊自認未犯罪，也未產生公共危險等語；另被告丁○○辯稱：伊
    有按照計劃書施工，工地也未產生公共危險等語。
  三經查：
    (一)被告丁○○於八十四年三月五日，取得土地所有權人呂春芳、呂文彬之同意，
      計畫採取彼等所有坐落彰化縣大村鄉○○○段十二之十五、十二之十八地號等
      二筆山坡地（有土地登記簿謄本二份在卷〈詳見偵查卷第六五至六八頁〉，足
      證均屬山坡地保育區土地），旋以曜安公司之名義擬具土石採取申請書檢附土
      石採取計劃與水土保持計劃書，於八十四年五月間向彰化縣政府申請開採前揭
      地號之土石，並由被告丙○○擔任現場土石採取場技術主管，經彰化縣政府於
      同年七月一日許可在案，此有土石採取申請書、土地使用權同意書、聘書、承
      諾書、土地登記簿謄本、地籍圖謄本、土石採取計劃與水土保持計劃書，及彰
      化縣政府土石採取許可證各一份在卷可稽。次查被告丁○○以曜安公司名義申
      請開採並擬具水土保持計劃書，經彰化縣政府核可，依該核可之計劃書第四點
      水土保持及景觀維護措施所定，關於防止土壤沖蝕及崩塌之措施，在採掘面殘
      壁崩落之防止方面，其應自最高點往下採掘時，每隔五公尺內設置一個平台階
      段，而平台寬度應在三至五公尺間，平台與平台間斜坡應在１：１（垂直距：
      水平距）以上；平台階段完成兩階段（約十公尺高），應即於平台植果木，應
      於斜坡植草，以爭取恢復水土保持時效，此有土石採取計劃與水土保持計劃書
      經調閱可稽。然本件經檢察官於八十五年七月一日指揮員警實地偵查後，迄同
      年月二十三日止數次至現場勘驗及實地丈量結果，現場經採取土石後，自頂端
      崚線之樹木距第一平台採掘高度約五公尺，第一平台至第二平台採掘約達十五
      公尺，第二平台至第三平台採掘約達十四點五公尺，第三平台至地面採掘約達
      十一公尺，均未依前揭水土保持計劃預定高度每隔五公尺內設置一個平台階段
      ，平台與平台間更無１：１以上之斜坡存在，反而成為陡峭之土石壁面，更未
      照核定之水土保持計劃書，於平台階段完成兩個階段（約十公尺高），即於平
      台種植果木，斜坡植草，此有現場照片及勘驗筆錄在卷可稽（詳見偵查卷第七
      三至七八頁、三七至五八頁、六九頁）。被告等於原審八十六年一月二十日勘
      驗現場時並自承：「係自八十五年十一月一日才開始種樹」等情，有勘驗筆錄
      足按（詳見原審卷第七十一頁反面）。另經原審向彰化縣政府查詢結果，現場
      於八十五年七月間亦僅有沉沙池之設施，同年十二月間才完成水土保持等情，
      有原審勘驗筆錄四紙、照片五十九幀及彰化縣政府八十六年一月二十九日八六
      彰府農保字第一七三五六號函附卷可按，足證被告等並未依核定之水土保持計
      畫實施，委無可疑，被告等辯稱有按照水土保持計劃書所定之程序施作云云，
      與事實不符，固均無可採。
    (二)惟按：行為時之法律與裁判時之法律有變更者，依刑法第二條第一項規定，雖
      採從新從輕原則，適用裁判時之法律為原則，但裁判前之法律有利於行為人者
      ，適用最有利於行為人之裁判前法律，則為例外，故如犯罪構成要件因法律之
      修正而有變更，依修正後之法律，其適用之範圍較諸舊法有所限制時，必其行
      為亦同時符合修正後之法律所規定之犯罪構成要件，始有刑法第二條第一項但
      書之適用。本件被告等於本件行為後，山坡地保育利用條例歷經三次修正，於
      八十七年一月七日修正公布時，將第三十條之規定刪除，併將第三十五條第一
      項第四款、第三項有關「違反同條例第三十條第一項規定，未先擬具水土保持
      計畫或水土保持計畫未經核定而自經營使用山坡地，致生公共危險」之規定
      ，修正為第三十五條第一項第一款及第三項前段：「依法應擬具水土保持計畫
      而未擬具，或水土保持計畫未經核定而自實施，或未依核定之水土保持計畫
      實施者」，「前項情形致生水土流失、毀損水土保持處理與維護設施或釀成災
      害」為其犯罪之構成要件，即由危險犯修正為實害犯（最高法院九十二年度台
      上字第六一○七號判決意旨參照）。故被告之行為若在修正前，法院於裁判時
      自應明白認定其行為已該當修正後之實害犯後始生新舊法比較適用問題，否則
      即應為被告無罪之諭知。
    (三)公訴意旨對於被告等二人未依核定計劃書實施水土保持所生之危害僅泛稱「本
      檢察官‧‧‧目睹山坡地遭濫墾危害水土保持情事」，有勘驗筆錄三紙、現場
      照片五十三張及現場錄影帶乙捲在卷可按。而依上開勘驗筆錄、照片等所示，
      並未能證明被告等所為已有「致生水土流失、毀損水土保持處理與維護設施或
      釀成災害」之實害程度（偵卷第三十八、三十九、四十、四十五、四十九頁照
      片，其表土雖呈現淺層條溝狀、第七十五至七十八頁照片呈現壁面下方殘留土
      石之情形，亦難認合於上開實害之程度）。另依照片顯示，該山坡地經大面積
      採取土石，其上大部分無樹木草皮維護，以保護表土，若逢暴雨，有產生崩塌
      及表面土石流失之危險；且因開採後之坡度落差甚大，水勢一發，土石、洪水
      齊下，亦可能造成鄰近地區土地、房屋及居民之生命、財產遭受威脅之危險，
      然此均僅能認有發生該項公共危險之可能，亦非已達於「致生水土流失、毀損
      水土保持處理與維護設施或釀成災害」之實害程度。又承辦本案之彰化縣政府
      之人員乙○○於本院更一審八十九年十一月六日調查時雖到庭證稱：「（本件
      現在是否仍有公共危險？）以前因土石沖刷流到這邊路上，有人車在該處附近
      摔傷，所以我認為有危險之虞」（詳見見本院更一審卷第一百九十二頁）。然
      按：證人係在訴訟上陳述自己觀察事實之第三人，即以其自己所體驗之事實提
      供為認定事實之供述證據，具有證據能力，惟供述證據，於發現真實上，固屬
      極優越之證據資料，然人之觀察力、記憶力、表現力，本各有其極限，且其觀
      察時，往往未慮及將被應用於訴訟上，其觀察、記憶與表現，難免無法甚為完
      整，故此項供述證據，其內容並非毫無危險性；至證人之個人意見或推測之詞
      ，除係以其實際經驗為基礎者外，不得作為證據，刑事訴訟法第一百六十條定
      有明文，故間接傳聞自他人陳述之事實，即傳聞證據，因非就其體驗之事實而
      提供個人意見，其供述之內容，更具危險性，原則上不認具證據能力。查，證
      人乙○○所證之事，據其於本院作證時稱係自花壇鄉公所農業課長蔡東波處聽
      聞而來，而非親眼目睹其事，且其亦未於聽聞後訪問該摔傷之鄉民（詳見本院
      卷第一二三、一二五、一二六頁），是其於本院更一審所證應屬傳聞證據，應
      無證據能力。另經本院於勘驗時訊問證人蔡東波「據乙○○稱在被告採區○○
      道路有人摔倒，你是否親眼目睹」，證人答稱：「經過太久，我不記得了」等
      語，是亦無從了解蔡東波是否親眼目睹有人摔傷之事抑或輾轉由他人處聽聞而
      來；也無從了解若有人在該處摔傷，究係何原因？是因該道路路面上砂石堆積
      覆蓋抑或該人喝酒駕車不慎摔倒等不一而足，自難以據證人乙○○、蔡東波所
      證而為不利於被告等之認定。證人乙○○於本院作證時雖另證稱當時被告採區
      ○○路面上有砂土堆積覆蓋在路上，又稱：「（砂石覆蓋在道路上的部分是因
      為下雨覆蓋的或是因為雨水沖刷而造成的？）都有，該處經常是這樣的」等語
      。然經辯護人詰問所謂「經常是這樣的意思」是如何？證人又稱：「被告開採
      砂石的那段時間那段路面，我們去附近巡查時，幾乎都是這樣的」等語；另經
      本院訊以：「你剛才有提到那個地方經常是這樣子，那你的意思是不管是否下
      雨都會這樣堆積砂土嗎」，證人答稱：「是的，因為沒有人去清除砂土，所以
      不下雨也堆積，而且越堆積越厚」（詳見本院卷第一二四、一二七、一二八頁
      ）。是依證人乙○○所證，被告等採區○○○道路路面上有砂土堆積之成因或
      因下雨覆蓋、雨水沖刷或因其他原因（即非下雨之因素）堆積所致，亦即因雨
      水沖刷致覆蓋堆積路面並非唯一原因甚明。本院為明瞭證人乙○○所稱有人摔
      倒之路段與被告等採區之相關位置，曾至現場履勘，就證人乙○○所稱有人摔
      倒處為起點量至被告等採區出入口一側，有一百十五公尺長（即勘驗簡圖標示
      Ａ點到Ｂ點之距離）。然在前揭地段十二之十五地號與十二之十六號土地共同
      邊界線與道路交會點（即勘驗簡圖標示Ｄ點處）位置對面，據證人乙○○於勘
      驗時稱當時另有一家友誠砂石公司，其門口在勘驗簡圖Ｄ點對面（即勘驗簡圖
      標示Ｅ之位置），經以比例換算Ｄ點至Ｃ點（被告等採區出入口另一側）之距
      離為三三點六公尺，此有勘驗筆錄、勘驗簡圖、勘驗照片多張在卷可稽（詳見
      本院卷第一四三至一五一頁），足見當時在道路另一邊之友誠砂石公司出入口
      更靠近證人乙○○所稱有人摔倒處之砂土覆蓋堆積路面。而前揭Ｄ點位置往Ａ
      點位置延伸之路段，與道路相鄰之土地為前揭地段十二之十六號地號土地，該
      地號土地並非被告等之採區，被告等採取土石亦未侵越該地號土地，此有前開
      複丈成果圖及地籍圖謄本在卷可資比對，被告等採區之土石應無跨越十二之十
      六地號土地再流入Ｄ點至Ａ點間道路路面之可能。若有土石因下雨雨水沖刷至
      該路段路面上，依現場狀況言，應為友誠砂石公司之採區所造成之可能性較大
      。是依據本院勘驗結果，被告丙○○辯稱土石會流到路面的應該是對面採區的
      土石等語，尚足採信。
    (四)又查，告訴人供稱各土地界線僅以石頭或樹木為界等語，且核諸上開複丈成果
      圖上被告超挖部分，除同段十二之十九地號幾為全部盜採（０‧三四四０公頃
      ），顯係有意為之者外，其餘同段十二之十七地號（超挖０‧００八二公頃）
      、十二之十四地號（超挖０‧０二五五公頃）及四六之十一地號（超挖０‧０
      二三二公頃）土地，共僅約０‧０五六九公頃，且均為沿邊界為之，尚難認其
      等二人此部分係故意為之，核與竊盜罪之構成要件不合。又山坡地保育利用條
      例第三十四條第一項之擅自墾殖罪係指於公有或他人山坡地內擅自墾殖或設置
      工作物，始足當之。查本件被告等二人僅於上開山坡地上採取土石，並未在該
      山坡地上墾殖或設置工作物，是與擅自墾殖罪之要件亦有不符。
    (五)此外，復查無其他積極證據足資認定被告等有公訴人所指之此部份犯行，不能
      證明被告等犯罪，惟因公訴人認此部分與前開科刑部分間係屬具有想像競合犯
      關係之裁判上一罪，故不另為無罪之諭知，附此說明。
據上論斷，應依刑事訴訟法第三百六十九條第一項前段、第三百六十四條、第三百條
、第二百九十九條第一項前段，刑法第二條第一項前段、第二十八條、第三百二十條
第一項、第三百五十四條、第五十五條、（修正後）第四十一條第一項前段，罰金罰
鍰提高標準條例第一條前段、第二條，判決如主文。
本案經檢察官甲○○到庭執行職務。
中      華      民      國      九十三      年      五      月    六    日
                                    臺灣高等法院臺中分院刑事第四庭
                                          審判長法  官  洪  耀  宗
                                                法  官  劉  登  俊
                                                法  官  江  德  千
右正本證明與原本無異。
檢察官得上訴。被告不得上訴。
如不服本判決應於收受送達後十日內向本院提出上訴書狀，其未敘述上訴之理由者並
得於提起上訴後十日內向本院補提理由書（均須按他造當事人之人數附繕本）。
                                                書記官  吳  麗  琴
中      華      民      國      九十三   年       五      月     六     日
【附錄論罪科刑法條】
刑法第三百二十條第一項：
意圖為自己或第三人不法之所有，而竊取他人之動產者，為竊盜罪，處五年以下有期
徒刑、拘役或五百元以下罰金。
刑法第三百五十四條
毀棄、損壞前二條以外之他人之物或致令不堪用，足以生損害於公眾或他人者，處二
年以下有期徒刑、拘役或五百元以下罰金。
                                                                        Ｉ
